---
title: "Día 2 - Manejo de datos con Tidyverse. Programa de doctorado UAH"
author: "Marina Rodes Blanco, Paloma Ruiz Benito, Verónica Cruz Alonso y Julián Tijerin Triviño"
date: today
date-format: "DD/MM/YYYY"
toc: true
toc-depth: 5
toc-title: "Índice"
format:
  html:
    link-external-newwindow: true
    # css: styles.css
  gfm: default
editor: visual
editor_options: 
  chunk_output_type: console
number-sections: true
---

## Introducción a la programación con funciones

#### 🧩 Ejercicio 1: consultar la función matrix()

Consulta la ayuda de la función matrix. ¿Cuantos argumentos tiene?. Genera una matriz con esta funcion usando todos los argumentos.

```{r}

? matrix

# argumentos: 
  # data: data vector 
  # nrow: number of rows
  # ncol: number of columns
  # byrow: if the matrix is filled by columns or by rows
  # dimnames:  NULL or a list of length 2 giving the row and column names respectively. 

matrix(1:10,
       nrow=5,
       ncol=2,
       byrow=TRUE, 
       dimnames=list(c("r1","r2","r3","r4","r5"),
                     c("c1","c2")))
```

## Cómo escribir una función

### 🧩 Ejercicio 2: consultar la función sort()

-   Ordena el vector c(5, 8, 6, 2, 4, 5, NA) usando la funcion sort()

-   Utiliza el argumento "decreasing" para ordenarlo de mayor a menor (consulta la ayuda para ver como se usa este argumento). ¿Qué valor tiene por defecto?

-   ¿Que otro argumento tiene la funcion que especifica detalles de la ejecución? Cámbialo a otro valor que no sea su valor por defecto.

-   ¿Cual es el valor de retorno de la función?

```{r}

# nombro el vector
v1<-  c(5, 8, 6, 2, 4, 5, NA)

# lo ordeno usando sort
sort(v1)

# de mayor a menor
sort(v1, decreasing=TRUE) #cambio el valor por defecto (FALSE) a TRUE

# argumento na.last
sort(v1, decreasing=TRUE, na.last=TRUE)

#el valor de retorno de la funcion es el vector ordenado con las espeificaciones que le he dado en los argumentos
```

### 🧩 Ejercicio 3: primera función

1.  Crea una función que sirva para calcular el área de habitaciones cuadradas o rectangulares. Para ello crea una función de dos argumentos (el ancho de la habitación y el largo) y que devuelva el área.

    ```{r habitaciones, eval = FALSE}
    mi_funcion <- function(largo, ancho) {
      ancho * largo
    }
    ```

2.  Queremos saber el precio de enlosar la habitación. Para ello añade un tercer argumento con el precio por metro cuadrado.

    ```{r}
    mi_funcion <- function(largo, ancho, precio) {
      ancho * largo * precio
    }
    ```

3.  ¿Cuanto cuesta enlosar una habitación de 10x16m con un tipo de losa que cuesta 5€ el metro cuadrado? ¿Y una de 32x4m con una que cuesta 16€ por metro cuadrado?

    ```{r}
    mi_funcion(10,16,5)
    mi_funcion(32,4,16)
    ```

### 🧩 Ejercicio 4: funcion de media aritmética

Crea una función que calcule la media aritmética de los valores de un vector (sin usar la función mean()). De tal manera que si introducimos, por ejemplo, el vector c(1, 8, 18) nos devuelva el valor 9

-   Pista1: sum() nos da el valor de la suma de los elementos de un vector \# prueba sum(c(1, 2, 3)) para comprobarlo

Pista 2: length() nos da la longitud (numero de elementos) del vector.

```{r}
mi_media<-function(v){
  sum(v)/length(v)
}

mi_media(c(10,5,2,14))
```

## Iteraciones con bucles for

### 🧩 Ejercicio 5: creando bucles for

Elige al menos una de las siguientes opciones y crea un bucle:

A partir del vector v\<- c(1,2,3,4), crea un vector w donde el pimer elemento de w sea el primer de v al cuadrado más uno y así sucesivamente.

```{r}
v<- c(1,2,3,4)
w<-vector("integer", 4)

for (i in 1:length(v)){ #tambien i in 1:4; i in seq_along()
  w[[i]] = v[[i]]^2 +1
}
w
```

-   A partir de una lista con los dataframes de tidyverse msleep, diamonds y mpg, crea una nueva lista donde aparezcan esos mismos dataframes pero seleccionado solo las columnas que empiecen por "c" y las filas de la 10 a la 20.

```{r}
library(tidyverse)
lista_df<-list(msleep, diamonds, mpg)
lista_nueva<-list()

for (i in seq_along(lista_df)){
  lista_nueva[[i]]<-lista_df[[i]] |> select(starts_with("c")) |> slice(10:20)
}
```

-   Genera un bucle para leer los archivos df1 a df5 de la carpeta data/df y almacenarlos en una lista. Pista: consulta la funcion list.files() y mira cuidadosamente todos los argumentos.

```{r}
lista<-list.files("data/df", full.names=T)
lista_files<-list()

for (i in seq_along(lista)){
    lista_files[[i]]<- read_delim(lista[[i]])
}
```

## Iteraciones con funcionales

### 🧩 Ejercicio 6: map()

-   Genera un vector, una función y aplica la función a cada uno de los elementos del vector utilizando `map()`.

```{r}
v2<-c(5, 6, 8, 9, 11)
operacion<- function(x) sqrt(x*5)
map(v2, operacion)
```

-   para la lista list(a = 1:3, b = letters\[1:5\], c = c(TRUE, FALSE)) utiliza map() para generar una salida que sea una lista con las longitudes de cada elemento. ¿Que funcion tendrías que utilizar si quieres que la salida sea un vector de números enteros en lugar de una lista?

```{r}
l1<- list(a = 1:3, b = letters[1:5], c = c(TRUE, FALSE))
map(l1, length)
map_int(l1, length)
```

-   para la lista_num \<- list(a = c(1,2,3), b = c(4,5), c = 6) aplica una funcion de la familia map para obtener la media de cada elemento a, b, c en un vector numérico.

```{r}
l2<-list(a = c(1,2,3), b = c(4,5), c = 6) 
map_dbl(l2, mean)

```

------------------------------------------------------------------------

<details>

<summary>Session Info</summary>

```{r session_info}
Sys.time()
sessionInfo()
```

</details>
